臺灣橋頭地方法院民事判決　　　　　　110年度橋簡字第888號
原　　　告　三勝房屋經紀企業社

法定代理人　陳揚智　
被　　　告　朱一成　

訴訟代理人　曾韋綸律師
上列當事人間給付報酬事件，本院於民國111 年1 月13日言詞辯
論終結，判決如下：
    主      文
原告之訴駁回。
訴訟費用由原告負擔。
    事實及理由
一、原告主張：兩造於109 年9 月5 日簽立一般委託銷售契約書
    （下稱系爭契約），由被告委託伊居間出售門牌編號高雄市
    ○○區○○路0000號房地（下稱系爭房屋），委託銷售期間
    為3 個月，委託銷售價格為1,098 萬元（底價930 萬元），
    服務報酬為成交價格4%。原告受託後即刊登廣告，並和其他
    仲介業者合作，於109 年11月13日、14日分別告知客戶已各
    出價930 萬元、950 萬元，被告均置不之理，伊再於同年12
    月3 日覓得客戶有意以969 萬元購買，即通知被告備妥簽約
    資料以備締約，惟被告仍消極不配合辦理簽約手續。伊所覓
    得客戶之出價既已達被告同意出售之底價以上，已完成委託
    仲介契約任務，被告消極不配合簽約，已構成民法第101 條
    第1 項規定而應視為伊已完成居間工作，自得依系爭契約第
    4 條約定請求以969 萬元之4%計算的服務報酬387,600 元，
    如認被告依約有權決定是否在1,098 萬元至930 萬元間自由
    決定是否締約，則系爭契約即非純屬居間契約而屬委任契約
    ，被告依民法第546 條第1 項規定應給付必要費用，爰依民
    法第568 條第1 項、第546 條第1 項或系爭契約約定，擇一
    為有利之判決，並聲明：被告應給付原告20萬元及自起訴狀
    繕本送達翌日起至清償日止，按年息5%計算之利息。
二、被告則以：系爭契約為一般委託銷售契約而非專任委託銷售
    ，在伊得同時另委託其他仲介銷售而有高價選擇之情下，自
    無定須同意原告所招攬客戶出價之義務，而兩造約定原告報
    告締約機會之價格為1,098 萬元至969 萬元（底價930 萬元
    加4%報酬）間，再由伊決定是否同意締約，惟原告於簽約後
    從未達到底價969 萬元之要求，伊亦從未同意原告之報價或
    由其收受斡旋金，買賣契約既未曾成立，伊自無給付服務報
    酬之必要，原告請求自無理由等語，資為抗辯。
三、本院之判斷：
  ㈠按稱居間者，謂當事人約定，一方為他方報告訂約之機會，
    或為訂約之媒介，他方給付報酬之契約；居間人，以契約因
    其報告或媒介而成立者為限，得請求報酬，民法第565 條、
    第568 條第1 項分別定有明文。另目前國內仲介業所使用之
    委託契約書有專任委託銷售及一般委託銷售契約書兩種，如
    屬專任委託銷售，則於委託銷售期間，即不得自行銷售或另
    行委託其他仲介業者銷售，否則應依契約約定支付受託之仲
    介業者服務報酬，反之，則無此限制。是依此業慣行，專任
    委託居間人係獲得獨占性授權，於委託期間僅居間人有權進
    行相關仲介事務，而一般委託因無獨占性，僅授與居間人普
    通報告或媒介權限，委託人得保留親自或委請他人買賣之權
    限，故居間人必須較委託人或其他受託人更早完成居間事務
    ，始可請求報酬，且此方式係使委託者得受價格利益競擇之
    優勢，故在不違誠信之情下，其於受託人之報告自有一定之
    選擇權，非定於報告後即有締約之義務，受託人亦不因此即
    得認已完成居間事務而逕得請求報酬。
  ㈡⑴查兩造所訂契約為「一般委託銷售契約書」，此為兩造所
      不爭，並有系爭契約可稽（卷第17至23頁），故此自僅屬
      一般委託性質，並非專任委託。
    ⑵又兩造於系爭契約係約定委託銷售價格為1,098 萬元，於
      後另定「屋主底價930 萬元不含4%服務費」之語（卷第17
      至25頁），依此文義及條文並立之形式，原告之報價至少
      應在被告可實拿之底價930 萬元（服務費由原告自逾此
      以上之報價中取得，如以原約4%計算之372,000 元，報價
      即應在9,672,000 元）以上至被告希冀價格1,098 萬元之
      間，被告始有考慮是否成交之必要，且報價達底價後，依
      一般委託之性質，被告亦非定須應允締約，否則兩造即僅
      須逕行約定底價即可，無庸於前先定委託銷售價格，故達
      底價時，除非原告予以同意，否則亦無強制性可言。
    ⑶另原告係於109 年11月28日取得訴外人劉泰榕以969 萬元
      承買系爭房地之委託，並於同年12月3 日告知被告，有不
      動產買賣意願書可稽（卷第199 頁），並為原告起訴時所
      自陳（卷第13頁）。以此報價被告至多可得9,318,000 元
      （969 萬元扣除原告之4%服務費372,000 元），僅逾底價
      18,000元，甚或僅得底價而由原告取得39萬元服務費（96
      9 萬元-930萬元），此距被告希望銷售價格之1,098 萬元
      尚有不少差距，在其得同時委請他人仲介以求或可選擇更
      高價之情下，被告於此已屆委託末期之底價報價多加考量
      而暫不予接受，以待他行報價，甚或不予同意，衡情應未
      違於誠信，亦不得認此屬以不正當行為阻條件成就之情。
    ⑷再者，被告於原告陸續報價後，已分別對之表明尚有其他
      房仲幫忙銷售，不想以底價左右之價格成交，如無高些的
      報價，即不欲南下與買家洽談，嗣並因原告以其必須為簽
      約否則將面臨訴訟云云而對之表示終止委託，有兩造Line
      對話可稽（卷第69、71、87、89、97、103 、105 、107
      、109 、111 、115 、117 、127 頁）。則被告於原告報
      價後既未表示同意，且如上述此報價縱達底價，亦無強制
      被告締約之效力，原告於系爭委託，自不得認已完成居間
      事務而逕得請求報酬，其主張為無理由。
    ⑸至原告雖又以系爭契約非純屬居間契約而屬委任契約，被
      告依民法第546 條第1 項規定，亦應給付必要費用云云。
      惟依不動產經紀業管理條例第4 條第5 項規定，仲介業務
      係指從事不動產買賣、互易、租賃之居間或代理業務，故
      原告之業務既已為特別法所規範，自應優先適用該法及民
      法居間之規定，無適用之規定時，始得依其性質適用委任
      之規定。而民法569 條第1 項就居間人支出之費用既已規
      定「非經約定，不得請求償還」，自不得再適用民法第54
      6 條第1 項規定，否則即與一般委託銷售契約之性質有違
      。系爭契約於原告居間支出之費用既無約定，原告請求給
      付必要費用自屬無據。
四、綜上，原告依民法第568 條第1 項、第546 條第1 項或系爭
    契約約定請求如上聲明，均無理由，應予駁回。又本件事證
    已臻明確，兩造其餘攻擊防禦方法於本件判決結果不生影響
    ，故不再一一論述，併此敍明。
五、訴訟費用負擔之依據：民事訴訟法第78條。
中    華    民    國   111    年    1     月    27    日
                  橋頭簡易庭  法      官  黃宏欽
以上正本係照原本作成。
如不服本判決，應於送達後20日內，向本院提出上訴狀並表明上
訴理由，如於本判決宣示後送達前提起上訴者，應於判決送達後
20日內補提上訴理由書（須附繕本）。
中    華    民    國   111    年    1     月    27    日
                              書  記  官  楊明月